【裁判字號】    98,易,3113
【裁判日期】    990611
【裁判案由】    賭博
【裁判全文】
臺灣臺北地方法院刑事判決              98年度易字第3113號
公  訴  人  臺灣臺北地方法院檢察署檢察官
被      告  甲○○
            乙○○
上列被告等因賭博案件，經檢察官聲請以簡易判決處刑（98年度
偵字第5017號），本院認不宜以簡易判決處刑，本院改依通常程
序審理，本院判決如下：
    主  文
甲○○共同意圖營利，聚眾賭博，處有期徒刑伍月，如易科罰金
，以新臺幣壹仟元折算壹日。扣案之象棋壹副（參拾貳個）、骰
子貳拾參顆、賭金新台幣壹萬零玖佰伍拾元、抽頭金新台幣參仟
元，均沒收。
乙○○共同意圖營利，聚眾賭博，處有期徒刑月，如易科罰金
，以新臺幣壹仟元折算壹日。扣案之象棋壹副（參拾貳個）、骰
子貳拾參顆、賭金新台幣壹萬零玖佰伍拾元、抽頭金新台幣參仟
元，均沒收。
    事  實
一、甲○○與乙○○、戊○○、丁○○、江美英（丙○○、戊○○、丁○○、江美英4人另經本院判決確定）共同基於意圖
    營利聚眾賭博之犯意聯絡，由甲○○指示丁○○負責向賭客
    收取抽頭金，戊○○提供賭具及保管抽頭金，乙○○、丙○○、江美英負責擔任把風工作，自民國98年2月11日13時40
    分起，在台北市萬華區艋舺公園內涼亭之公共場所，聚集不
    特定多數人賭博財物，乙○○、丙○○、張錦泉、蕭許才、
    黃義龍、向聰敏（丙○○、張錦泉、蕭許才、黃義龍、向聰
    敏5人另經本院判決確定）分別基於在公共場所賭博財物之
    犯意，於上開時、地，利用象棋為賭具，以俗稱「四九」（
    聲請簡易判決處刑書載為「仕九」）之賭法，每人輪流作莊
    ，每局發給四支棋，「帥」為1點、「士」為2點之類推方式
    ，組合點數比較輸贏，押注金為新台幣（下同）20元至1,00
    0元不等，贏家每贏500元，即需支付抽頭金10元予丁○○，
    丁○○收取抽頭金每滿1,000元，即轉交戊○○暫時保管，
    戊○○每日再將抽頭金全數結算交付甲○○。嗣於同日14時
    30 分許，為警當場在艋舺公園內查獲，並扣得賭具骰子23
    顆、象棋1副（32個）及散落地上賭資現金1萬950元、抽頭
    金3,000元。
二、案經臺北市政府警察局萬華分局報請臺灣臺北地方法院檢察
    署檢察官偵查後聲請簡易判決處刑，本院認為不宜，改依通
    常程序審理。
    理  由
壹、程序部分
    按被告以外之人於審判外之陳述，雖不符刑事訴訟法第159
    條之1、159條之2、159條之3、159條之4等規定，而經當事
    人於審判程序同意作為證據，法院審酌該言詞陳述或書面陳
    述作成時之情況，認為適當者，亦得為證據。當事人、代理
    人或辯護人於法院調查證據時，知有第159條第1項不得為證
    據之情形，而未於言詞辯論終結前聲明異議者，視為有前項
    之同意，刑事訴訟法第159條之5定有明文。本案當事人就下
    述各項證據方法之證據能力，於言詞辯論終結前均未異議，
    而經本院審酌各該證據方法之作成時，並無其他不法之情狀
    ，均適宜為本案之證據，依刑事訴訟法第159條之5之規定，
    有證據能力。
貳、實體部分
一、訊據被告甲○○矢口否認有何意圖營利聚眾賭博之犯行，被
    告乙○○固坦承於上開公共場合參與賭博之事實，惟矢口否
    認有何意圖營利聚眾賭博之犯行，被告甲○○辯稱：我從頭
    到尾都沒有參與，我當天是跟「小胖」約好要談頂讓店面的
    事，有時候我去那邊賭博，贏錢會給丙○○吃紅，給他的錢
    是吃紅的錢，至於我去拿過一次錢，是阿奇欠我錢要我過去
    拿的云云；被告乙○○辯稱：我當天是去賭博，沒有把風行
    為云云，惟查：
  (一)證人即共同被告丁○○於警詢及偵查中供稱：賭法是玩仕九
    ，最少押20元，沒有金額限制，跟莊家比輸贏，現場負責抽
    頭的是我，是「奧龍」介紹我去做抽頭的，500元抽取10元
    的抽頭金，賭具是戊○○提供的，我抽頭後再將抽頭金交給
    戊○○，最後是交給綽號「奧龍」之男子，也就是甲○○，
    一天工資大概800元至1200元，每天的工資都是賭玩後在艋
    舺公園內向甲○○領等語（見98年度偵字第5017號偵查卷第
    21至23頁、第131頁）。其雖於本院審理時先證稱：被抓的
    時候，戊○○先去問筆錄，戊○○這樣說，我就跟著這樣說
    ，警察也告訴我說他說出來，錢我都交給戊○○，我不知道
    他交給誰，是甲○○介紹我去抽頭的，工錢都是戊○○拿給
    我的，只有一次錢是甲○○給我的等語（見本院卷第83頁至
    第85頁），復改稱：我於警詢時供稱每天的工資都是賭玩後
    在艋舺公園向甲○○領取，我有這樣講，事實上的情形就是
    這樣等語（見本院卷第85頁），其於本院審理之證述前後不
    一，且除與其於警詢及偵查中證述不相符，亦與共同被告丙○○、戊○○於警詢或偵查之供述不相符，是證人丁○○於
    本院審理時之證述，顯屬不實，不足採信，應以其警詢及偵
    查較為可採。
  (二)證人即共同被告戊○○於警詢及偵查中供稱：抽頭金是由丁○○負責，每當丁○○收取之抽頭金滿1000元，便會交給我
    保管，之後有一位綽號叫奧龍之男子會來向我收取我所保管
    的抽頭金費用，我把每日收取保管的抽頭金交付給甲○○，
    我想甲○○應該就是該賭場負責人，丙○○、乙○○及江美
    英為把風等語（見前揭偵查卷第44至45頁），核與丁○○警
    詢及偵查中所述相符；其雖於本院審理時證稱：我收取的抽
    頭金，有時候交給我一個朋友「阿奇」來拿的，都是他拿去
    的，交給誰我不曉得，在警察局是警察要我指認的，我是說
    我有看過，但是我不認識，我只有一次交給甲○○，甲○○
    與「阿奇」應該認識，我有看到丙○○與乙○○，我不知道
    那樣算不算把風，但是警察說那樣就是算把風等語（見本院
    卷第71頁背面至第74頁），然此部分證述與其於警詢及偵查
    中證述之情詞部分不相符，且就抽頭金交付對象之陳述，言
    詞多所閃爍，有避重就輕之情形，是證人戊○○於本院審理
    時就此部分之證述，顯屬不實，不足採信，應以其警詢及偵
    查較為可採。
  (三)本件除上開證人戊○○、丁○○於警詢或偵查中證述之情節
    外，證人即共同被告丙○○亦於警詢時供稱：現場把風的有
    我、乙○○及江美英，丁○○在負責抽頭，抽頭後再將抽頭
    金交給戊○○，最後交給綽號「奧龍」之男子，每天的工資
    都是賭完後向甲○○領取等語（見前揭偵查卷第29至30頁）
    ；於偵查中時供稱：我在那邊把風，我只是拿一些所費，因
    為奧龍叔叔，看我沒工作，本身有疾病，會拿一些錢給我花
    ，只是給我吃飯錢，被警察抓到當天叔叔只是叫我看一下等
    語（見前揭偵查卷第153頁），且被告乙○○亦坦承有參與
    上開聚眾賭博之情事（見前揭偵查卷第119頁及本院卷第24
    頁），顯見被告甲○○應與被告乙○○、戊○○、丁○○、
    丙○○、江美英等人意圖營利，基於聚眾賭博之共同犯意聯
    絡，主導上開賭博，被告乙○○並有參與上開公共場合聚眾
    賭博無疑，此外，復有證人即共同被告江美英、張錦泉、蕭
    許才、黃義龍、向聰敏於警詢或偵查中之證述明確，並有扣
    案之賭資1萬950元、抽頭金3, 000元、骰子23顆、象棋1副
    （32個）在案可佐。被告所辯，均非可採。本件事證明確，
    被告2人之犯行洵堪認定，應依法論科。
二、核被告甲○○所為，係犯刑法第268條後段之意圖營利聚眾
    賭博罪；被告乙○○所為，係犯刑法第268條後段之意圖營
    利聚眾賭博罪及同法第266條第1項前段在公共場所賭博財物
    罪。又被告甲○○、乙○○與另案被告丙○○、戊○○、丁○○、江美英間，就上開意圖營利聚眾賭博犯行，具有犯意
    聯絡及行為分擔，為共同正犯。被告乙○○以一行為觸犯意
    圖營利聚眾賭博及在公眾得出入之場所賭博財物二罪，為想
    像競合犯，依刑法第55條之規定，應從一重之意圖營利聚眾
    賭博罪處斷。爰審酌被告甲○○否認犯行、被告乙○○坦承
    部分犯行，暨衡酌參與之情節不同、其賭博之規模、人數、
    時間等一切情狀，分別量處如主文所示之刑，並諭知易科罰
    金之折算標準。扣案之象棋1副（32個）、骰子23顆，係當
    場賭博之器具，賭金1萬950元則係賭檯上之財物，不問屬於
    犯人與否，均應依刑法第266條第2項之規定宣告沒收；抽頭
    金3,000元係被告甲○○、乙○○、丙○○、戊○○、丁○○、江美英等人因犯罪所得之物，為被告所有，應依刑法第
    38條第1項第3款宣告沒收。至扣案之賭資10萬500元係分屬
    賭客向聰敏、張錦泉等人所有，並非屬在賭檯或兌換籌碼處
    之財物，爰不諭知沒收。
據上論斷，應依刑事訴訟法第452條、第299條第1項前段，刑法
第28條、第266條第1項前段、第2項、第268條、第55條、第38條
第1項第3款、第41條第1項前段，刑法施行法第1條之1，判決如
主文。
本案經檢察官高維駿到庭執行職務。
中    華    民    國    99    年    6     月    11    日
                  刑事第七庭    審判長法  官  林庚棟
                                      法  官  林勇如
                                      法  官  章曉文
以上正本證明與原本無異。
如不服本判決應於收受送達後10日內向本院提出上訴書狀，並應
敘述具體理由；其未敘述上訴理由者，應於上訴期間屆滿後20日
內向本院補提理由書（均須按他造當事人之人數附繕）「切勿逕
送上級法院」。
                                      書記官  林義盛
中    華    民    國    99    年    6     月    11    日
附錄本案論罪法條：
中華民國刑法第266條
在公共場所或公眾得出入之場所賭博財物者，處 1 千元以下罰
金。但以供人暫時娛樂之物為賭者，不在此限。
當場賭博之器具與在賭檯或兌換籌碼處之財物，不問屬於犯人與
否，沒收之。
中華民國刑法第268條
意圖營利，供給賭博場所或聚眾賭博者，處 3 年以下有期徒刑
，得併科 3 千元以下罰金。

司法院資訊處製作；財團法人民間司法改革基金會備份。
